【裁判字號】    98,勞訴,141
【裁判日期】    981231
【裁判案由】    確認僱傭關係存在等
【裁判全文】
臺灣板橋地方法院民事判決             98年度勞訴字第141號
原      告  甲○○
訴訟代理人  楊博任律師
被      告  劉惠文（即台北縣私.
                        巷24.
上列當事人間請求確認僱傭關係存在等事件，經本院於民國98年
12月30日言詞辯論終結，判決如下：
    主  文
被告應給付原告新台幣參萬壹仟參佰參拾參元，及自民國九十八
年十月二十一日起至清償日止按年息百分之五計算之利息。
原告其餘之訴駁回。
訴訟由用由被告負擔二十分之一，其餘由原告負擔。
本判決第一項得假執行。
原告其餘假執行之聲請駁回。
    事實及理由
一、原告起訴主張：
  (一)緣原告於民國96年7 月18日起，任職於被告幼稚園擔任英語
    老師工作乙職，月薪新臺幣（下同）3 萬1,000 元，98年7
    月被告幼稚園要求與原告另訂聘僱合約，然因該合約第4 條
    規定，要求原告配合職務或工作地點異動，第6 條規定，原
    告不得於第三人處從事性質近似之兼職工作等，該約款顯不
    合理，原告拒絕簽署。至98年8 月1 日，被告竟依勞動基準
    法第12條第1 款及第4 款為由，以三重中山路郵局存證信函
    第01117 號函通知原告，不經預告終止雙方僱傭契約，並拒
    絕原告至被告幼稚園工作。然原告於訂定勞動契約當時，並
    無虛偽意思表示，使雇主誤信而受有所害之虞；至被告指摘
    原告之教學方式，不為部分家長所認同，導致學生流失，經
    被告通知後仍無改善等情，並不屬實，此乃係原告拒絕簽署
    被告所提出之新合約後，意圖不正當終止雙方僱傭契約之說
    辭。
  (二)倘  鈞院認兩造之僱傭關係已終止，因原告自96年7 月18日
    起即任職於被告之幼稚園，至98年8 月1 日被告終止僱傭契
    約之日止，已工作滿2 個月，亦得依勞動基準法第17條第1
    項之規定，請求被告給付2個月之資遣費6萬2000元。
  (三)為此，依據勞動契約之法律關係，提起先位之訴，請求判決
    確認原告與被告間之僱傭關係存在，被告告應自98年8
    月1 日起至回復原告工作之日止，按月於每月10日給付原告
    3 萬1,000 元，及均自其應給付之翌日起至清償日止依年息
    百分之5 計算之利息，願供擔保，請准對前項聲請宣告假
    執行；並提起備位之訴，請求判決：被告應給付原告6 萬20
    00元，及自起訴狀繕本送達翌是起至清償日止按年息5%計算
    之利息。
二、被告則抗辯：
  (一)被告並未有如原告所述於98年7 月間要求原告異動工作地點
    之情節，反而係因原告教學之方式和口吻常常情緒失控，且
    常依據宗教信仰引經據典訓示他人，暗示相關人員要受審判
    ，導致被告接獲大量退斑或轉班之申請，經被告主管劉惠文
    於98年7 月31日約談原告檢討，然原告並不願深自檢討，而
    被告為提升學生學習成效乃請原告前往被告三重總訓練中心
    重新訓練，詎原告不但配合意願低落，且經查原告因個人債
    務不想讓其債權人追訴，竟私下會同被告會計小姐辦退勞健
    保，致陷被告於未幫工作人員投保之違法情事之中，原告口
    頭承認自己違法後，同意離職，並當場交付學生名單、物品
    予美語部主任，表示希望被告以他致使同仁業務疏失為由，
    發給停職公告。準此，原告所主張之僱傭關係確於98年7 月
    31日終止，且終止之原因乃原告要求被告給予停職公告，並
    於7 月31日完成交接，原告之主張自無理由。
  (二)縱認原告並未98年7 月31日自行同意離職，被告亦於98年8
    月1 日以存證信函通知原告，即日起終止與原告間之勞動契
    約，則兩造間之勞動契約之法律關係自已不存在。
  (三)為此，請求駁回原告之訴及其假執行之聲請。
三、兩造不爭執之事實：
  (一)原告與被告於96年7月24日簽訂應聘書。
  (二)被告幼稚園之學童簡○○、吳○倫、王○伶、孟○○、王○
    志、周○○向被告申請自98年6 月30日或同年7 月1 日起停
    止上原告所教導之英語課，學童黃○弘、黃○壹、陳○○、
    吳○倫、宋○○向被告申請調離原告所教導之英語課（詳調
    解卷第26-36 頁）。
  (三)原告於98年7 月31日填寫員工懲戒報告書，以手寫之方式記
    載：「學生簡○○因並於學習英文感到無趣，厭煩，因而退
    出課程，我（英文教師－甲○○）認為是因為我的教學和溝
    通方式未能符合他的需要，而造成學生的流的」等文句，被
    告並因而給予被告記二大過之處分（詳調解卷第25頁）。
  (四)原告私下請被告幼稚園之會計小姐童嘉如於97年3月1日辦理
    原告之勞健保退保手續。
  (五)被告於98年8 月1 日寄發存證信函予原告，通知原告自即日
    起終止兩造之勞動契約關係，並經原告於當日收受（詳調解
    卷第10頁）。
  (六)原告每月薪資固定為3萬1000元。
四、本件爭點與本院判斷：
  (一)私立幼稚園教師有無勞基法之適用：按行政院勞委會87年12
    月31日台（87）勞動一字第059605號公告指定公立之各級學
    校及幼稚園、特殊教育事業、社會教育事業、職業訓練事業
    等（技工、工友、駕駛人除外）之工作者；私立之各級學校
    、特殊教育事業、社會教育事業、職業訓練事業、已完成財
    團法人登記之私立幼稚園等之教師、職員，不適用勞動基準
    法，其餘一切勞僱關係，自即日起適用勞動基準法。則私立
    幼稚園既未在上開公告排除適用之範圍內，自應自87年12月
    13日起適用勞動基準法。查被告係屬私立幼稚園，揆諸前揭
    公告，自有勞動基準法之適用，合先敘明。
  (二)被告抗辯兩造於98年7月31日合意終止勞動契約：
  按「當事人互相表示意思一致者，無論其為明示或默示，契
    約即為成立。當事人對於必要之點，意思一致，而對於非必
    要之點，未經表示意思者，推定其契約為成立，關於該非必
    要之點，當事人意思不一致時，法院應依其事件之性質定之
    。」民法第153條定有明文。
  被告雖抗辯：原告於98年7 月31日自行請求終止勞動契約云
    云，惟已據原告所否認，並主張：因被告於該日向原告說沒
    有加保勞健保已經構成可以終止勞動契約之事由，原告一時
    誤信，始與被告有終止合約之共識，但原告因希望拿到資遣
    費，故請被告用片面終止之方式來終止勞動契約，兩造並於
    終止之方式並未達成此思表示之一致，因此，並不生合意終
    止勞動契約之效力等語。經查苟原告確於98年7 月31日自行
    同意離職，衡情被告豈有不於98年7 月31日要求原告填且自
    行離職之書面，反而於翌日以存證信函通知原告自即日起終
    止勞動契約之理，核被告此部分之抗辯，已與常理有違，不
    足採信。況原告於98年7 月31日時拒絕簽署自動向被告請辭
    之書面，並要求被告於翌日以寄發存證信函之方式終止勞動
    契約之事實，已據被告於本院審理時所自認，則兩造於98年
    7 月31日雖就終止勞動契約之必要之點達成意思之一致，但
    對於係由原告以提出書面自動請辭，或由被告以行使片面終
    止權之方式終止勞動契約，以及勞動契約終止後被告應否給
    付原告資遣費等非必要之點，仍未達成意思之一致。按原告
    如自動請辭即無權請求遣資費，如被告以行使終止權之方式
    片面終止勞動契約，則必須視被告終止之法條依據定原告有
    無請求資遣費之權利。是兩造就上開非必要之點不能達成意
    思表示之一致，對於原告資遣費之請求影響甚鉅，本院認依
    本事件之性質不能認兩造已合意終止勞動契約。
  (二)被告抗辯於98年8月1日片面終止勞動契約部分：
  按「非有左列情形之一者，雇主不得預告勞工終止勞動契約
    ：一、歇業或轉讓時。二、虧損或業務緊縮時。三、不可抗
    力暫停工作在一個月以上時。四、業務性質變更，有減少勞
    工之必要，又無適當工作可供安置時。五、勞工對於所擔任
    之工作確不能勝任時。」勞動基準法第11條定有明文。
  查原告於被告幼稚園教導英語，已造成被告幼稚園之學童簡
    ○○、吳○倫、王○伶、孟○○、王○志、周○○向被告申
    請自98年6 月30日或同年7 月1 日起停止上原告所教導之英
    語課，學童黃○弘、黃○壹、陳○○、吳○倫、宋○○向被
    告申請調離原告所教導之英語課（註：吳○倫同時申請停課
    與調離，申請停課與調離之幼童總計有10人）之事實，已據
    原告提出流失報告書11件為證。又上開幼童不願繼續上原告
    所教導之英語課，流失報告書記載之原因為：「老師會很兇
    斥責小朋友」、「家長覺得老師教學不夠專業」、「讓孩子
    學英文，但一直都未達到效果，回去不會拼單字，作業若沒
    作，也會被老師用嘶吼的口氣罵人，讓孩子很害怕，小孩子
    對英文很死懼，不想來上學」、「不是很了解老師上課的內
    容，對英文老師教的部分愈來愈不感興趣」、「已教過的課
    文內容都不太會唸，也不太懂意思，還要且額外幫孩子加強
    」、「拼讀方面一直不會，覺得換老師看看，另外，老師很
    容易情緒失控，常在課堂上大聲叫罵人，孩子很害怕」（詳
    調解卷第26、28、29、32、33、36頁），而原告教導之上開
    幼童最長者係90年7 月出生，最幼者為91年6 月出生，為7
    至8 歲之幼童，原告經常於課堂上大聲責罵幼童，致幼童並
    於上英語課心生畏懼，且教授內容與效果，復經多達10位幼
    童家長反映認不夠專業或成效不佳，且被告抗辯其開設之班
    級，每班平均約15至18人之事實，已據原告所不爭執，原告
    之教學造成班級幼童流失之例高達56~66%，則客觀上原告之
    教學力能及情緒控制，已不能勝任教導幼童英語之工作，而
    非僅少數幼童長家主觀對於原告教學能力之否定。則原告自
    得於98年8 月1 日依勞動基準法第11條第5 款之規定，終止
    與原告間之勞動契約關係。
  被告雖另抗辯：原告私下通知被告幼稚園之會計童嘉如小姐
    自97年3 月1 日辦理勞健保斷保，使被告受有損害，被告亦
    得依勞動基準法第12條第1 項第1 款之規定終止勞動契約云
    云。惟按勞動基準法第12條第1 項第1 款係規定：「勞工有
    左列情形之一者，雇主得不經預告終止契約：一、於訂立勞
    動契約時為虛偽意思表示，使雇主誤信而有受損害之虞者。
    」則雇主依據前揭規定終止勞動契約，以勞工於訂立勞動契
    約時為虛偽之意思表示為限，而兩造之勞動契約係簽訂於96
    年7 月24日，被告所抗辯原告私下請會計小姐辦理勞健保退
    保係發生於97年3 月1 日，並非發生於勞動契約簽訂時，被
    告自不得依據勞動基準法第12條第1 項第1 款規定終止兩告
    間之勞動契約。
  綜上所述，兩造間之勞動契約已於98年8月1日因被告以原告
    不能勝任工作為由終止而消滅，原告請求確認兩造間之勞動
    契約關係存在，及請求被告至98年8月1日至被告回復工作之
    日止按月於每月10日給付3萬100元，為無理由。
  (三)原告請求被告得否給付資遣費6萬2000元：
  按「勞工適用本條例之退休金制度者，適用本條例後之工作
    年資，於勞動契約依勞動基準法第11條、第13條但書、第14
    條及第20條或職業災害勞工保護法第23條、第24條規定終止
    時，其資遣費由雇主按其工作年資，每滿一年發給二分之一
    個月之平均工資，未滿一年者，以比例計給；最高以發給六
    個月平均工資為限，不適用勞動基準法第17條之規定。」勞
    工退休金條例第12條第1項定有明文。
  查原告甲○○之月薪為3 萬1000元，自其98年8 月1 日離職
    日起算（該日不計入），又其係自96年7 月24日開始任職於
    被告幼稚園，自94年7 月1 日勞退新制施行日起之資遣年資
    為2 年又8 日，新制資遣基數為1.0108【新制資遺基數計算
    公式：0.5*( 年+(月+ 日/ 當月份天數)/12）】原告得請求
    被告公司給付之資遣費為3 萬1333元（計算式：月薪* 資遣
    費基數，元以下四捨五入）。
  綜上所述，原告請求被告幼稚園給付資遣費3 萬1333元，為
    有理由，逾此之資遣費請求，即屬無據。
五、從而，原告依據終止勞動契約之法律關係，及勞工退休金條
    例第12條第1 項之規定請求被告給付資遣費3 萬1333元，及
    自98年10月21日即起訴狀繕本送達翌日起至清償日止按年息
    5%計算之利息，為有理由，應予准許，逾此之請求，即屬無
    據，應予駁回。又原告勝訴部分，本院判命被告給付之金額
    未逾50萬元，爰依職權宣告假執行。至於原告敗訴部分，其
    假執行之聲請亦失所附麗，應併予駁回。
六、結論：原告之訴為一部有理由，一部無理由，依民事訴訟法
    第79條、第389 條第1 項第5 款，判決如主文。
中    華    民    國    98    年    12    月    31    日
                  民事第三庭    法  官  何君豪
以上正本係照原本作成
如對本判決上訴，須於判決送達後20日內向本院提出上訴狀
中    華    民    國    98    年    12    月    31    日
                                書記官  黃琴茜


司法院資訊處製作；財團法人民間司法改革基金會備份。
